【裁判字號】    99,交聲,2588
【裁判日期】    990930
【裁判案由】    交管條例聲異
【裁判全文】
臺灣板橋地方法院交通事件裁定        99年度交聲字第2588號
原處分機關  交通部公路總局臺北區監理所板橋監理站
異  議  人
即受處分人  甲○○
上列異議人即受處分人因違反道路交通管理處罰條例案件，對於
交通部公路總局臺北區監理所板橋監理站民國96年3 月21日所為
之板監裁字裁41-CO0000000號裁決處分，聲明異議，本院裁定如
下：
    主  文
異議駁回。
    理  由
一、交通部公路總局臺北區監理所板橋監理站（下稱原處分機關
    ）以異議人即受處分人甲○○於民國95年12月15日12時32分
    許，騎乘車號BVT-763 號重型機車，因有「汽車駕駛人酒精
    濃度超過規定標準（0.4-0.55）」之違規，經臺北縣政府警
    察局交通隊中和分隊（下稱原舉發機關）以北縣警交字第CO
    0000000 號舉發違反道路交通管理事件通知單（下稱舉發通
    知單）當場舉發，乃依違反道路交通管理處罰條例第35條第
    1 項第1 款規定，以板監裁字裁41-CO0000000號違反道路交
    通事件裁決書裁處之。嗣因異議人逾期未繳罰鍰，由原處分
    機關移送法務部行政執行署板橋行政執行處強制執行中。
二、聲明異議意旨略以：異議人實在不知道罰鍰是3 萬多元，且
    當初違規時機車亦經查扣並拍賣，罰鍰金額理應扣除之，為
    此請求撤銷原處分等語。據此，本件異議人爭執者乃違反道
    路交通管理處罰條例中規定之交通秩序罰事項，自屬普通法
    院交通法庭審判權範圍事件，合先敘明。
三、按受處分人不服第8 條主管機關所為之處罰，得於接到裁決
    書之翌日起20日內，並得依法扣除在途期間，向管轄地方法
    院聲明異議，道路交通管理處罰條例第87條第1 項及道路交
    通案件處理辦法第12條分別定有明文。又道路交通異議案件
    ，當事人居住於處罰機關所在之鄉、鎮、市 (包括縣轄市、
    省轄市及院轄市)者 ，不扣除在途期間，法院訴訟當事人在
    途期間標準第4 條第1 款第1 目亦規定甚明。此為交通異議
    事件之程序規定，為聲明異議之合法要件，受處分人之聲明
    異議自須合於此項程序規定，法院始得受理為實體之審查。
    又交通法庭認聲明異議不合法律上之程式，且無從補正者，
    應以裁定駁回之，道路交通案件處理辦法第18條亦有規定。
    再按違反道路交通管理事件統一裁罰基準及處理細則第5 條
    規定：處理違反道路交通管理事件，有關文書送達之程序，
    依行政程序法之規定。送達，於應受送達人之住居所、事務
    所或營業所為之，但在行政機關辦公處所或他處會晤應受送
    達人時，得於會晤處所為之；於應送達處所不獲會晤應受送
    達人時，得將文書付與有辨別事理能力之同居人、受僱人或
    應送達處所之接收郵件人員；送達不能依上述方法為之者，
    得將文書寄存送達地之地方自治或警察機關，若由郵務機關
    送達者，得將之寄存於送達地之郵政機關，並作送達通知書
    兩份，一份黏貼於應受送達人住居所、事務所、營業所或其
    就業處所門首，另一份交由鄰居轉交或置於該送達處所信箱
    或其他位置，以為送達，行政程序法第72條第1 項、第73條
    第1 項及第74條第1 項、第2 項規定明確。末按，依行政程
    序法第74條第1 項規定所為之寄存送達，並未準用民事訴訟
    法第138 條第2 項規定，自應於寄存送達當日即生送達之效
    力（臺灣高等法院暨所屬法院97年法律座談會刑事類提案第
    42號審查意見、司法院大法官釋字第667 號解釋意旨參照）
    。
四、經查：
    (一)本件異議人即受處分人甲○○住所為「臺北縣中和市○○
      路249 巷13弄7 之4 號」，於監理機關登記之地址亦同，
      此觀諸本件原舉發機關之舉發通知單、原處分機關之違反
      道路交通事件裁決書就此所載，與異議人於聲明異議狀內
      之記敘地址相符此節即明，本件裁決書經原處分機關交由
      郵務機構寄出，於96年3 月27日向異議人上開住所為送達
      ，因未獲會晤異議人本人或有辨別事理能力之同居人、受
      僱人或應送達處所之接收郵件人員，而於當日寄存於送達
      地之郵政機關即中和大華郵局，並各作送達通知書兩份，
      一份黏貼於應受送達人住處門首，另一份置於應送達處所
      信箱或適當位置，以為送達等情，亦有送達證書影本1 紙
      附卷可稽。是原處分機關上開郵務送達程序，自合於行政
      程序法關於文書送達之規定，不論異議人實際有無前往領
      取本件裁決書，亦應於96年3 月27日依法送達完畢時，即
      生送達效力。
    (二)又原處分機關位於臺北縣中和市，異議人住所亦位於臺北
      縣中和市，是本件異議人居住於處罰機關所在之鄉、鎮、
      市，毋須扣除在途期間，故本件聲明異議應於96年3 月27
      日裁決書合法送達生效之翌日起20日內即96年4 月16日（
      星期一）以前提出，異議人竟遲至99年8 月2 日始將行政
      執行聲明異議狀送達於法務部行政執行署板橋行政執行處
      ，此有行政執行處加蓋之收文章在卷可證，嗣法務部行政
      執行署板橋行政執行處移送該異議狀至原處分機關，再經
      原處分機關於99年8 月20日依法函送至本院聲明異議，有
      加蓋本院收狀戳章之原處分機關99年8 月18日北監板四字
      第0992023220號函在卷足憑。據此，本件聲明異議顯然逾
      越上揭法定異議期間，其異議不合法律上程式，且無從補
      正，核諸前揭說明，應予駁回。
五、據上論斷，應依道路交通案件處理辦法第18條前段，裁定如
    主文。
中    華    民    國    99    年    9     月    30    日
                  交通法庭    法  官  盧軍傑
上列正本證明與原本無異。
如不服本裁定，應於裁定送達後五日內敘明抗告理由，向本院提
出抗告狀。
                              書記官  周玉茹
中    華    民    國    99    年    10    月    4     日

司法院資訊處製作；財團法人民間司法改革基金會備份。
